【裁判字號】    90,簡上,24
【裁判日期】    900330
【裁判案由】    分配表異議之訴
【裁判全文】
臺灣屏東地方法院民事判決  九十年度簡上字第二四號
    上  訴  人  屏東縣林邊鄉農會
    法定代理人  黃金龍
    訴訟代理人  阮美雪
                黃美惠
    被上訴人    彰化商業銀行股份有限公司
                            設台北市○○路○段一三九號
    法定代理人  張伯欣      住.
    訴訟代理人  蔡憲儂      住.
右當事人間請求分配表異議之訴事件，上訴人對於中華民國八十九年十一月十六日本
院八十九年度潮簡字第四○一號第一審判決提起上訴，本院判決如左：
    主  文
上訴駁回。
第二審訴訟費用由上訴人負擔。
    事  實
甲、上訴人方面：
一、聲明：求為判決
  (一)原判決廢棄。
  (二)被上訴人在第一審之訴駁回。
二、陳述：除與原審判決書所載者相同茲予引用外，補稱：
  (一)強制執行法第二十八條之二已明定執行費用係按執行標的金額或價額徵收，被上
    訴人在八十七年執全字第三二一號假扣押事件所指封之標的不動產達三十筆之多
    ，被上訴人支出之假扣押執行費用新臺幣二十三萬四千五百五十六元自係指該三
    十筆之多，如僅指封嗣後之終局執行程序八十八年度執字第九○七三號）已拍定
    之標的不動產，則被上訴人所支出之執行費用必然少於上開金額，原審判決依強
    制執刑法第二十九條第二項將被上訴人受分配之金額增加為新臺幣（下同）二十
    二萬九千零四元，忽視尚有二十九筆假扣押執行標的之不動產尚未拍定之事實，
    曲解上開強制執刑法第二十九條第二項之法意，自非適法。
  (二)上開已拍定之標的不動產實施拍賣之始係先由執行法院依強制執刑法第八十條之
    規定核定拍賣底價，尚未拍定之其他二十九筆標的不動產不論是否為同一終局執
    行程序所一併實施拍賣之標的，必然可由執行法院核定拍賣底價，被上訴人應受
    分配之金額自應按已拍定之拍賣底價與系爭三十筆假扣押執行標的之總拍賣底價
    比率加以計算，始符原判決於判決理由中所強調之公平客觀性。
三、證據：援用原審之立證方法。
乙、被上訴人方面：
一、聲明：求為判決駁回上訴。
二、陳述：引用原審判決書所載。
三、證據：援用原審之立證方法。
丙、本院依職權調閱八十八年度執字第九○七三號民事執行卷宗。
    理  由
一、被上訴人起訴主張本院八十八年度執字第九○七三號清償借款強制執行事件所拍
    賣訴外人蔡秀雄之不動產事件，業經拍定並製作完成分配表，其中被上訴人僅獲
    分配部分之假扣押執行費用一萬二千四百四十五元之債權額，被上訴人提出異議
    ，並主張受分配之執行費用應增加為二十三萬四千五百五十六元，惟遭上訴人反
    對。該被拍賣執行之不動產，係被上訴人於八十七年四月間聲請本院以八十七年
    度執全字第三二一號假扣押執行標的之部分，當時被上訴人就該執行事件共支付
    執行費用二十三萬四千五百五十六元（其中二十萬六千七百九十六元為執行費，
    五百六十元為郵費、二萬七千二百元為複丈費）。系爭執行費用依強制執行法第
    二十九條規定，得就債務人受強制執行之財產先受清償，爰依同法第四十一條規
    定訴請增加被上訴人所受分配之執行費為二十三萬四千五百五十六元等情。上訴
    人則以執行費應以實際拍定之不動產比例而為分配，本院八十八年度執字第九○
    七三號清償借款執行事件所拍定之不動產比例而為分配，本院八十八年度執第九
    ○七三號清償借款強制執行事件所拍定訴外人蔡秀雄之不動產僅為三十筆土地之
    其中一筆，故被上訴人應僅得受分配三十分之一之執行費用等語，資為抗辯。
二、被上訴人主張本院八十八年度執字第九○七三號清償借款強制執行事件所拍賣訴
    外人蔡秀雄之不動產事件，業經拍定並製作完成分配表，其中被上訴人僅獲分配
    部分之假扣押執行費用共計一萬二千四百四十五元，被上訴人提出異議，並主張
    受分配之執行費應增加為二十三萬四千五百五十六元，惟遭上訴人反對。該被拍
    賣執行之不動產，係被上訴人於八十七年四月間聲請本院以八十七年度執全字第
    三二一號假扣押事件執行標的之部分，當時被上訴人就該執行事件共支付執行費
    二十三萬四千五百五十六元，其中二十萬六千七百九十六元為執行費、五百六十
    元為郵費，二萬七千二百元為複丈費等事實，業據提出分配表、執行費、郵費收
    據各一分、本院執行處通知指界函文二份、複丈費收據為證，且為上訴人所不爭
    執，復經本院依職權調閱本院八十八年度執字第九○七三號清償借款強制執行卷
    宗核閱無誤，堪信為真實。
三、按債權人因強制執行而支出之費用或其他為債權人共同利益而支出之費用，得求
    償於債務人者，得就強制執行之財產先受清償，強制執行法第二十九條第二項定
    有明文。本件爭點在於系爭就訴外人蔡秀雄所有三十筆不動產所為假扣押執行費
    用，得全數列入優先受償之分配金額，或應以實際拍定之不動產比例而為分配。
    查所謂執行費用，係指強制執行所不可或缺之費用，茍債權人未支付此項費用，
    強制執行無從進行，其結果亦無執行金額可供分配，申言之，此項費用，性質上
    係為全體債權人之利益而支出之共益費用，自應全數較其他債人優先受償，始符
    立法之旨。而系爭執行費用支出之始，並未特定僅就訴外人蔡秀雄所有三十筆不
    動產之何筆土地之執行費用，應係共益費用之性質。上訴人雖主張因該執行事件
    僅拍定訴外人蔡秀雄三十筆不動產之其中一筆，因此執行費用應以實際拍定之不
    動產之拍賣底價與系爭三十筆假扣押執行標的之總拍賣底價比率加以計算，始符
    公平客觀等語，然訴外人蔡秀雄遭查封拍賣之不動產共三十筆，每一筆土地之面
    積及鑑定價格均非相同，逕以拍定土地之筆數比例分配，顯失公平，以實際拍定
    之不動產拍賣底價與系爭三十筆執行標的之總拍賣底價加以比率計算，於法無據
    ，且有執行上之困難不便性。上訴人所辯執行費用應以實際拍定之不動產比例而
    為分配云云，委無足採。
四、從而，被上訴人依據強制執行法第四十一條規定求為本院八十八年度執字第九○
    七三號清償借款強制執行事件其分配表就次序５即上訴人之第一順位抵押權分配
    應減縮為三百九十九萬二千九百一十五元，就次序２即被上訴人之執行費分配金
    額應增為二十二萬九千零四元，為有理由，應予准許。原審准許被上訴人之請求
    ，為被上訴人勝訴之判決，於法並無不合，上訴論旨指摘原判決不當求予廢棄改
    判，為無理由，應予駁回。
五、據上論結，本件上訴為無理由，依民事訴訟法第四百三十六條之一第三項、第四
    百四十九條第一項、第七十八條，判決如主文。
中      華      民      國    九十      年      三      月     三十     日
                                    臺灣屏東地方法院民事第一庭
~B審判長法官  李麗芳
~B法      官  廖文忠
~B法      官  沈佳宜
右正本係照原本作成。
本件不得再上訴。
~B法院書記官  黃秀梅
中      華      民      國    九十      年       四      月      二     日


司法院資訊處製作；財團法人民間司法改革基金會備份。
